ACORDAO-COMPLETO-2366434

ACÓRDÃO 7715/2019 ATA 30/2019 - SEGUNDA CÂMARA

VISTOS, relatados e discutidos estes autos que tratam de aposentadoria de Claudionor Ribeiro.
ACORDAM os ministros do Tribunal de Contas da União, reunidos em Sessão da Segunda Câmara, ante as razões expostas pelo relator e com fundamento no art. 71, inciso III, da Constituição Federal, c/c arts. 1º, inciso V, e 39, inciso II da Lei 8.443/1992, e art. 260 do Regimento Interno, em:
9.1. considerar ilegal e recusar o registro do ato de aposentadoria de Claudionor Ribeiro;
9.2. dispensar a devolução dos valores indevidamente recebidos até a data de ciência pelo Superintendência de Administração do Ministério do Planejamento, Orçamento e Gestão em Rondônia desta deliberação, com fundamento no Enunciado de Súmula 106 da jurisprudência do TCU;
9.3.  determinar à Superintendência de Administração do Ministério do Planejamento, Orçamento e Gestão em Rondônia que:
9.3.1. cesse os pagamentos decorrentes do ato impugnado, comunicando ao TCU, no prazo de quinze dias, as providências adotadas, nos termos dos arts. 262, do RI TCU,  8º, da Resolução – TCU 206/2007 e 15, da Instrução Normativa – TCU 55/2007;
9.3.2. informe ao interessado o teor deste acórdão, encaminhando ao TCU, no prazo de 30 (trinta) dias, comprovante da data de ciência pelos interessados, nos termos do art. 4º, § 3º, da Resolução TCU 170/2004;
9.3.3. emita novo ato livre da irregularidade apontada, nos termos dos arts. 262, § 2º, do Regimento Interno do TCU e 15, caput e § 1º, da Instrução Normativa-TCU 55/2007;
9.4. dar ciência desta deliberação à Superintendência de Administração do Ministério do Planejamento, Orçamento e Gestão em Rondônia e ao interessado.

Ato de concessão de aposentadoria no âmbito da  Superintendência de Administração do Ministério do Planejamento, Orçamento e Gestão em Rondônia.

Segunda Câmara

3. Interessado: Claudinor Ribeiro (XXX.597.319-XX).

13.1. Ministros presentes: Ana Arraes (Presidente), Augusto Nardes (Relator), Aroldo Cedraz e Raimundo Carreiro.
13.2. Ministro-Substituto presente: André Luís de Carvalho.

AUGUSTO NARDES

Adoto como relatório a instrução (peça 6) elaborada pela Secretaria de Fiscalização de Pessoal – Sefip, com a qual se manifestaram de acordo os dirigentes da unidade técnica e o Ministério Público que atua junto ao TCU, com alguns ajustes de forma:
 (...) 
EXAME TÉCNICO 
3.	A aposentadoria se deu na modalidade voluntária, com proventos proporcionais, calculados com base na remuneração do cargo em que se deu a aposentadoria, com fundamento no art. 8º, § 1º, da Emenda Constitucional 20/1998.
4.	Consoante ato submetido a registro e contracheque do Siape (peça 2) , o interessado teve os proventos deferidos no percentual de 75%, sendo que o tempo de serviço/contribuição para fins de aposentadoria foi de 31 anos, 1 mês e 2 dias.
5.	Todavia, consoante cálculos desta Unidade Técnica (peça 3) , o interessado somente teria direito a proventos no percentual de 70%, segundo a regra de transição disposta no art. 8º, § 1º, da Emenda Constitucional 20/1998.
6.	Diante disso, entende-se que o ato de aposentadoria deve ser apreciado pela ilegalidade, uma vez que os preventos estavam superior ao devido, segundo o tempo de serviço/contribuição informado e o fundamento legal concessório.
7.	Nada obstante, deve-se dispensar a devolução dos valores indevidamente recebidos de boa-fé, nos termos do Enunciado 106 da Súmula de Jurisprudência deste Tribunal.
8.	Por fim, vale destacar que o aludido ato deu entrada neste Tribunal há menos de cinco anos, não sendo aplicável, portanto, o procedimento de contraditório e ampla defesa determinado pelo Acórdão 587/2011-TCU-Plenário.
CONCLUSÃO 
9.	A abrangência e a profundidade das verificações levadas a efeito fundamentam convicção de que o ato de aposentadoria deve ser apreciado pela ilegalidade, uma vez que os preventos estavam superior ao devido, segundo o tempo de serviço/contribuição informado e o fundamento legal concessório.  
PROPOSTA DE ENCAMINHAMENTO 
10.	Ante o exposto, com fundamento nos arts. 71, inciso III, da Constituição Federal, 1o, inciso V, e 39, inciso II, da Lei 8.443/1992 e 260, § 1o, do Regimento Interno do Tribunal de Contas da União, propõe-se:
	a)  considerar ilegal e negar o registro do ato constante do presente processo.
b) dispensar o ressarcimento das quantias indevidamente recebidas de boa-fé, consoante o disposto no Enunciado 106 da Súmula de Jurisprudência do TCU;
c) determinar à Unidade Jurisdicionada que:
c.1) abstenha de realizar pagamentos para o ato ora apreciado pela ilegalidade, no prazo 15 (quinze) dias, contados a partir da ciência desta deliberação, sujeitando-se a autoridade administrativa omissa à responsabilidade solidária, nos termos do art. 262, caput, do Regimento Interno do TCU;
c.2) emita novo ato de aposentadoria e submeta-o a registro deste Tribunal no prazo de trinta dias, após corrigida a falha que ensejou na ilegalidade do ato;
c.3) comunique o interessado do teor desta decisão, alertando-o de que o efeito suspensivo proveniente da interposição de eventuais recursos não o exime da devolução dos valores percebidos indevidamente após a respectiva notificação, caso os recursos não sejam providos;
c.4) no prazo de trinta dias, contados da ciência da decisão, envie a este Tribunal documentos comprobatórios de que o interessado está ciente do julgamento deste Tribunal.
É o relatório.

não há.

Procurador Sergio Ricardo Costa Caribé.

PESSOAL. APOSENTADORIA. PROPORCIONAL. CÁLCULO DE PROVENTOS INCORRETO. ILEGALIDADE. DETERMINAÇÕES.

APOSENTADORIA (APOS)

Secretaria de Fiscalização de Pessoal (SEFIP).

Trata-se de processo com ato de concessão de aposentadoria em favor de ex-servidor do Ministério do Planejamento, Orçamento e Gestão em Rondônia, encaminhado para apreciação por meio do Sistema Sisac na forma dos arts. 2º, caput e inciso II, e 4º, caput, da Instrução Normativa - TCU 55/2007.
A aposentadoria foi concedida de forma proporcional, com fundamento no art. 8º, § 1º, da Emenda Constitucional 20/1998.
O Parquet especializado manifestou-se (peça 8) concordando em cota singela com a instrução da Sefip (peças 6 e 7) . 
A irregularidade encontrada no presente ato consiste no cálculo de proporcionalidade em percentual superior ao devido, gerando pagamento a maior para o interessado.
Ressalto que, uma vez sanada a irregularidade pelo órgão de origem, a aposentadoria poderá prosperar com a emissão de novo ato.
A entrada do processo neste E. TCU se deu há menos de cinco (5) anos, estando fora da incidência do procedimento propugnado pelo Acórdão 587/2011-TCU-Plenário.
	Dessa forma, acolhendo o parecer da unidade técnica, cujos fundamentos incorporo como razões de decidir, VOTO no sentido de que o Tribunal aprove o Acórdão que ora submeto à deliberação deste Colegiado.
TCU, Sala das Sessões Ministro Luciano Brandão Alves de Souza, em 27 de agosto de 2019.
Ministro JOÃO AUGUSTO RIBEIRO NARDES 
Relator